【裁判字號】    97,消債更,101
【裁判日期】    980630
【裁判案由】    聲請更生程序
【裁判全文】
臺灣彰化地方法院民事裁定           97年度消債更字第101號
聲  請  人
即  債務人  甲○○原名劉明勳.
代  理  人  徐豐益律師
上列當事人因消費者債務清理事件聲請更生，本院裁定如下：
    主    文
聲請駁回。
聲請費用新臺幣壹仟元由聲請人負擔。
    理    由
一、按債務人不能清償債務或有不能清償之虞者，得依消費者債
    務清理條例所定更生或清算程序，清理其債務。且債務人與
    金融機構協商成立者，不得聲請更生或清算，但因不可歸責
    於己之事由，致履行顯有重大困難者，不在此限；本條例施
    行前，債務人依金融主管機關協調成立之中華民國銀行公會
    會員辦理消費金融案件無擔保債務協商機制與金融機構成立
    之協商，準用前項之規定，消費者債務清理條例第3 條、第
    151條第5項、第6 項分別定有明文。又聲請更生或清算不合
    程式或不備其他要件者，法院應以裁定駁回之，但其情形可
    以補正者，法院應定期間先命補正，復為同條例第8 條所明
    定。
二、本件聲請人即債務人聲請之意旨略以：聲請人有不能清償債
    務之虞之情事，前曾以書面向最大債權金融機構依「中華民
    國銀行公會會員辦理消費金融案件無擔保債務協商機制」，
    請求共同協商債務清償方案，並於民國（下同）95年8 月15
    日協商成立，約定自95年9 月份起，分80期清償，每月應繳
    金額新臺幣（下同）12,165元。而聲請人從事心靈輔導及靈
    修指導每月收入15,000元，另領有中殘補助每月4,000 元、
    聲請人胞弟每月資助10,000元，合計為29,000元，尚須負擔
    每月必要生活支出8,423 元、車貸9,000 元及子女扶養費8,
    423 元，共計25,846元，是以聲請人每月收入，實無法繼續
    履行協商條件，不得已而於97年3 月毀諾，堪認聲請人有因
    不可歸責於己之事由致履行顯有重大困難之情事。又債務人
    無擔保或無優先權之債務總額未逾12,000,000元，復未經法
    院裁定開始清算程序或宣告破產，爰聲請裁定准予更生等語
    。
三、經查：
（一）聲請人主張其現從事心靈輔導及靈修指導，每月收入來源
      為心靈輔導收入15,000元、中殘補助4,000 元及胞弟每月
      資助10,000元，合計為29,000元（見本院卷第41、44、77
      頁），自始並未提出任何資料佐證現時所得來源、數額與
      且95年協商成立當時，有何增加或減少，顯見聲請人之收
      入自協商成立時起迄97年3 月間毀諾時止，其收入並無重
      大變化，聲請人於協商成立後，並無不可歸責於聲請人之
      重大事由導致收入突然減少，而有難以履行前揭協商條件
      之情形甚明。
（二）聲請人主張其以行政院主計處公告之95年度彰化縣每人每
      月最低生活費用8,423 元，作為每月必要生活支出之標準
      ，加上其於89年離婚後，獨立負擔1 子之扶養費用亦為每
      月8,423 元（見本院卷第75頁），每月之必要生活支出共
      計為16,846元（計算式：8,423 ×2 ＝16,846）。惟查，
      聲請人之前妻於94年、95年及96年均有薪資所得，且有房
      屋、土地等財產，此有稅務電子閘門所得調件明細表附卷
      可憑（見本院卷第224-226 頁），顯見聲請人之前妻具有
      分擔子女扶養費之能力，仍須負擔其子一半之教育扶養費
      用。又聲請人雖稱每月需繳納車貸9,000 元云云，然依聲
      請人於97年7 月23日之陳報狀可知，其名下所有之汽車（
      車牌號碼：5F-4068） 已於97年4 月20日經本院97年度民
      執字第13260 號執行程序拍定終結，有執行案款領據影本
      在卷可按（見本院卷第85頁），是本件車貸部分之支出亦
      應予以扣除。聲請人每月必要生活支出應為12,635元（計
      算式：8,423+1/2 ×8,423 ＝12,635，元以下四捨五入）
      ，始為合理，而以聲請人每月收入29,000元，扣除每月最
      低支出12,632元後，聲請人尚餘16,365元，足以支付每月
      協商金額12,165元無訛，顯無不能清償之情事。
（三）另聲請人早於89年7 月4 年即已離婚，非協商成立後始發
      生之變故事實，縱實際狀況係如聲請人主張之「由其獨立
      負擔子女扶養費」一情，亦應屬聲請人與金融機關協商時
      所能預見、並加以考量者，聲請人尚不得執上開事由逕將
      經濟負荷轉嫁予全體債權人承受。次查，聲請人對其經濟
      狀況、家庭收支情形均知之綦詳，理應於協商時評估可否
      履行協商條件，聲請人當時盱衡其經濟狀況，猶簽署協商
      協議書，同意債權銀行之無擔保債務還款計畫，縱因收入
      偶有不敷償還協商金額，而須向親友借貸還款之情形，亦
      應屬聲請人於協商之際可得預見之狀況，聲請人如認該協
      商方案履行有其他不適當之情形，自仍應再循協商途徑謀
      求解決為妥，故聲請人所述收入不穩定、不足支應協商金
      額等節，核與「不可歸責於己之事由致履行顯有重大困難
      」之要件不符亦明。
（四）綜上所述，本件聲請人既未能釋明因何不可歸責於己之事
      由導致履行協商內容顯有重大困難，自應認屬聲請更生之
      要件不備，又無從補正，揆諸前開說明，自應駁回其更生
      之聲請，爰裁定如主文。
中    華    民    國    98    年    6     月    30    日
              民事第二庭    法  官  林秉暉
上為正本係照原本作成。
如不服本裁定，應於裁定送達後10日內，以書狀向本院提出抗告
，並繳納抗告費新臺幣1,000元。
中    華    民    國    98    年    6     月    30    日
                            書記官  廖春慧


司法院資訊處製作；財團法人民間司法改革基金會備份。
